臺灣臺中地方法院刑事判決　　　　　　100年度易緝字第268號
公　訴　人　臺灣臺中地方法院檢察署檢察官
被　　　告　BARIT ORE.
上列被告因違反麻醉藥品管理條例案件，經檢察官提起公訴（86
年度偵字第18775號），本院判決如下：
    主  文
本件免訴。
    理  由
一、公訴意旨略以：被告BARIT ORESTES P.係井寶產機企業股份
    有限公司聘僱之菲律賓籍勞工，於民國（下同）86年8月9日
    左右，在不詳處所以不詳方法吸食化學合成麻醉藥品安非他
    命，因入境已1年半，依外國人聘僱許可及管理辦法到國軍
    803醫院接受身體檢查，結果發現其尿水呈安非他命陽性反
    應；因認被告BARIT ORESTES P.所為涉犯麻醉藥品管理條例
    第13條之1第2項第4款之非法吸用安非他命罪等語。
二、按案件時效已完成者，應諭知免訴之判決，且得不經言詞辯
    論為之，刑事訴訟法第302條第2款、第307條分別定有明文
    。次按「於中華民國94年1月7日刑法修正施行前，其追訴權
    或行刑權時效已進行而未完成者，比較修正前後之條文，適
    用最有利於行為人之規定。」刑法施行法第8條之1亦定有明
    文。復按被告行為時之刑法第80條第1項第2款及第2項關於
    追訴權之時效期間規定：「追訴權，因左列期間內不行使而
    消滅：(二)3年以上10年未滿有期徒刑者，10年。前項期間
    自犯罪成立之日起算。...但犯罪行為有連續或繼續之狀態
    者，自行為終了之日起算。」；而94年1月7日修正，自95年
    7月1日起施行之刑法第80條第1項第2款及第2項則規定：「
    追訴權，因下列期間內未起訴而消滅：(二)犯最重本刑為3
    年以上10年未滿有期徒刑之罪者，20年。...前項期間自犯
    罪成立之日起算。但犯罪行為有繼續之狀態者，自行為終了
    之日起算。」；又被告行為時刑法第83條之規定為：「追訴
    權之時效，如依法律之規定，偵查、起訴或審判之程序不能
    開始或繼續時，停止其進行。前項時效停止，自停止原因消
    滅之日起，與停止前已經過之期間，一併計算。停止原因繼
    續存在之期間，如達於第80條第1項各款所定期間4分之1者
    ，其停止原因視為消滅」；95年7月1日施行之刑法第83條規
    定則為：「追訴權之時效，因起訴而停止進行。依法應停止
    偵查或因犯罪行為人逃匿而通緝者，亦同。前項時效之停止
    進行，有下列情形之一者，其停止原因視為消滅：(一)諭知
    公訴不受理判決確定，或因程序上理由終結自訴確定者。(
    二)審判程序依法律之規定或因被告逃匿而通緝，不能開始
    或繼續，而其期間已達第80條第1項各款所定期間4分之1者
    。(三)依第1項後段規定停止偵查或通緝，而其期間已達第
    80條第1項各款所定期間4分之1者。前2項之時效，自停止原
    因消滅之日起，與停止前已經過之期間，一併計算」。修正
    後刑法第80條所定追訴權時效期間較長，表示行為人被追訴
    之期限較久，自屬對行為人不利，故就追訴權時效期間之計
    算，依刑法施行法第8條之1「從輕原則」之規定，應適用修
    正前之刑法第80條之規定；又依「擇用整體性原則」（最高
    法院27年上字第2615號判例、99年臺上字第6435號判決意旨
    參照），關於追訴權時效之停止進行，及其期間之計算，亦
    應一體適用修正前刑法第81條、第83條之關於追訴權時效之
    規定。
三、經查：
（一）被告所犯麻醉藥品管理條例第13條之1第2項第4款之非法
      吸用安非他命罪，該罪法定刑為3年以下有期徒刑，屬修
      正前（下同）刑法第80條第1項第2款所定最重本刑為3年
      以上10年未滿有期徒刑之罪，其追訴權時效期間為10年，
      又依刑法第83條第2項、第3項之規定，該追訴權時效應與
      因通緝而停止進行達追訴權時效4分之1之時效停止期間一
      併計算，故本案時效停止期間暨追訴權時效期間為12年6
      月。
（二）因此，本件追訴權時效完成日之計算，自被告犯罪行為終
      了日「86年8月9日」起，加計開始實施偵查之日（86年9
      月6日）起至本院發布通緝之前1日（88年3月25日）止之
      期間計1年6月又20日（因追訴權已在行使中，不生追訴時
      效進行之問題，最高法院82年第10次刑事庭會議決議、司
      法院釋字第123號、第138號解釋意旨參照）。再加計上開
      因被告遭通緝，致本案審判程序不能開始之時效停止期間
      暨追訴權時效期間共12年6月，並扣除公訴人自86年11月4
      日起訴至86年11月17日案件繫屬於本院之期間13日。是本
      案追訴權時效完成日應係「100年8月16日」，茲被告迄今
      仍未緝獲歸案，其所犯上開犯行之追訴權已因時效完成而
      消滅。
四、綜上所述，本件被告BARIT ORESTES P.所涉非法吸用安非他
    命犯行，其追訴權時效既已完成，爰依前揭規定，不經言詞
    辯論，逕為諭知免訴之判決。
據上論斷，應依刑事訴訟法第302條第2款、第307條，判決如主
文。
中    華    民    國   100    年    9     月    30    日
            刑事第五庭    審判長法  官  楊真明
                                法  官  張瑋珍
                                法  官  簡璽容
以上正本證明與原本無異。
如不服本判決應於收受判決後10日內向本院提出上訴書狀，並應
敘述具體理由。其未敘述上訴理由者，應於上訴期間屆滿後20日
內向本院補提理由書(均須按他造當事人之人數附繕本)「切勿逕
送上級法院」。
                                書記官  張雅如
中    華    民    國   100    年    10    月    3     日